【裁判字號】    88,訴易,1
【裁判日期】    900502
【裁判案由】    侵權行為損害賠償
【裁判全文】
臺灣高等法院民事判決  八十八年度訴易字第一號
      原      告  乙○○
      被      告  甲○○
      訴訟代理人  文  淵
右當事人間因侵權行為損害賠償事件，本院判決如左︰
      主      文
原告之訴駁回。
訴訟費用由原告負擔。
      事      實
甲、原告方面：
原告受合法通知，未於言詞辯論期日到場，據其於準備程序到庭及所提書狀記載：
一聲明：被告應給付原告損害賠償新臺幣（下同）三萬七千三百六十四元，以及精神
  慰撫金三十萬元。
二陳述：
  (一)刑事案件已判決被告有罪，依法提起損害賠償。
  (二)被告於八十六年十一月二十四日持原告之記帳卡至百貨公司消費，並偽造原告署
    押於收據上，造成消費金額三萬零五百六十四元。
  (三)本案造成原告車資往返及薪資損害六千八百元。本案並造成原告名譽、信用受損
    ，致原告精神上痛苦不堪，並請求精神慰撫金三十萬元。
  (四)原告係依偽造文書、侵占刑事案件提起附帶民事訴訟。
三證據：
  原證(一)：記帳卡二十九張。
  原證(二)：ＳＯＧＯ公司之起訴狀。
乙、被告方面：
一聲明：原告之訴駁回。
二陳述：
  (一)被告已在監執行。
  (二)原告之請求無理由，就算要賠，最多也只能賠三萬多元，而且被告已在監執行，
    沒有任何收入，所以要分十二期，另外三十萬元沒有理由。
丙、本院依職權調閱本院八十七年度上訴字第一九五○號刑事卷宗。
    理    由
甲、程序方面：
原告經合法通知，未於言詞辯論期日到場，核無民事訴訟法第三百八十六條所列各款
情形，應准被告之聲請，由其一造辯論而為判決。
乙、得心證之理由：
一本件原告起訴主張被告於八十六年十一月二十四日持原告之記帳卡至百貨公司消費
  ，並偽造原告署押於收據上，造成消費金額三萬零五百六十四元，本案並造成原告
  車資往返及薪資損害六千八百元，另造成原告名譽、信用受損，致原告精神上痛苦
  不堪，並請求精神慰撫金三十萬元云云，固據原告提出記帳卡二十九紙為證。然按
  「因犯罪受損害之人，於刑事訴訟程序得附帶提起民事訴訟，對於被告及依民法負
  賠償責任之人，請求回復其損害。」刑事訴訟法第四百八十七條第一項定有明文，
  是原告提起本件附帶民事訴訟首應證明其因被告犯罪而受有損害。
二查本院八十七年度上訴字第一九五○號刑事判決事實認定「甲○○：：，於緩刑期
  間之八十六年十一月廿二日上午九時三十分許，因業務關係前往台北市○○○路○
  段一三○號六樓捷美海運承攬運送公司，在該公司收件處地上，拾獲乙○○所有於
  同日凌晨在該公司遭不詳姓名之人竊而遺留於上開地點，離乙○○本人所持有之
  太平洋ＳＯＧＯ百貨公司記帳卡及美商花旗銀行台北分行（下簡稱花旗銀行）
  MASTER簽帳卡各一張，竟意圖為自己不法之所有，將之侵占據為己有。圖備供刷
  購物之用。嗣甲○○將上情告知其在臺北縣新莊市某茶藝館認識花名為『可可』之
  不詳姓名成年女子，分別基於下列概括犯意：(一)意圖為自己不法之所有，或與『可
  可』共同於附表編號廿八、廿九之時地，由甲○○持黃女之太平洋ＳＯＧＯ百貨記
  帳卡；或由尹某獨自於附表編號一、三、六至十一、十三至十五、十七、十八、廿
  至廿七等時地，持乙○○之花旗銀行簽帳卡，先後至上開編號所示之百貨公司等地
  刷卡購買服飾、日用品等物，致各該百貨公司之銷售人員誤以為係乙○○消費購物
  ，而交付如附表各該編號所示金額之財物予甲○○。(二)甲○○於附表編號二、四、
  五、十二、十六、十九之時地，持乙○○前揭花旗銀行簽帳卡，先後至該ＷＯＲＬ
  ＤＳＴＯＲＥ理容美髮、三溫暖指油壓等刷卡消費，致該店家陷於錯誤而提供服務
  ，使甲○○詐得如附表上開編號所示金額之財產上不法之利益 (以上刷卡消費情形
  ，均詳如附表之記載) 。甲○○復基於概括之犯意，並以此詐欺取財、詐欺得利之
  方法，先後在各該銷售人員、店家所交付刷卡交易完成之簽帳單收據上之「持卡人
  簽名欄」（一式兩聯複寫，一聯為顧客聯，一聯為商戶存根欄），或與『可可』基
  於犯意之聯絡，由甲○○偽造乙○○之署押即「乙○○」（附表編號廿八、廿九）
  ；或由甲○○獨自偽造黃女之「C.P.HUANG」署押於其上（附表編號一至廿七），
  即偽造私文書。偽造完成後，旋即由甲○○持以行使交付予該銷售人員、店家，並
  由各該銷售人員、店家將顧客聯交予甲○○收執，致乙○○有受發卡公司、銀行求
  償帳款之虞，足以生損害於乙○○。甲○○並將附表編號廿八、廿九二次詐購之服
  飾，及其他二次獨自詐買之衣物交付『可可』，以討其歡心。後甲○○於八十六年
  十一月卅日下午三時許，將該記帳卡、簽帳卡丟棄於臺北市○○○路某大樓垃圾筒
  內。嗣因乙○○發現前述記帳卡、簽帳卡失竊而查詢太平洋ＳＯＧＯ百貨公司及發
  卡銀行得知已遭刷額滿，報警循線查獲。」，僅係認定原告有受發卡公司、銀行
  求償帳款之虞，則原告是否確受發卡公司、銀行求償而受有損害，應由原告舉證以
  實其說。原告雖提出太平洋崇光百貨公司之起訴狀及臺灣臺北地方法院八十七年度
  北調字第六二二三號通知書為證，然該起訴狀僅係太平洋百貨公司以原告及連帶保
  證人徐亞蘭為共同被告，起訴請求原告及徐亞蘭連帶給付三萬零五百六十四元，另
  經本院調閱該卷宗，上開八十七年度北調字第六二二三號案件，因調解不成立改分
  八十七年度北簡字第六二八五號，該八十七年度北簡字第六二八五號已視為撤回起
  訴（見本院卷第五十九頁），是該起訴狀及通知書，仍無由證明原告已因被告之行
  為受有三萬零五百六十四元之損害。原告主張因被告之犯罪行為受有三萬零五百六
  十四元損害之事實，仍應由原告舉證以實其說，乃原告均未提出任何證據足資證明
  其受有三萬零五百六十四元之損害，尚難以被告被判有罪之事實遽認原告受有三萬
  零五百六十四元之損害，原告該部分之請求於法無據。
三原告另主張因被告偽造文書、侵占，造成原告受有車資往返、薪資損害計六千八百
  元，然原告縱受有該等損害亦與被告犯偽造文書、侵占罪等無相當因果關係，原告
  該部分之請求，亦無理由。原告又請求精神慰撫金，惟按民法第一百九十五條規定
  ：「不法侵害他人之身體、健康、名譽或自由者，被害人雖非財產上之損害，亦得
  請求賠償相當之金額；其名譽被侵害者，並得請求為回復名譽之適當處分。前項請
  求權，不得讓與或繼承。但以金額賠償之請求權已依契約承諾或已起訴者，不在此
  限」，本件被告所犯之偽造文書、侵占均非侵害原告之身體、健康、名譽或自由，
  原告自不得請求非財產上之損害，原告請求被告賠償精神慰撫金，應予駁回。
四綜上所述，原告請求被告賠償三十三萬七千三百六十四元，於法無據，應予駁回。
  本件因事證已臻明確，被告其餘防禦方法，與判決之結果不生若何影響，無庸再逐
  一予以論究，合併敘明。
據上論結，本件原告之訴，為無理由，依民事訴訟法第七十八條、第四百六十三條、
第三百八十五條第一項前段判決如主文。
中      華      民      國    九十      年      五      月    廿二      日
                        臺灣高等法院民事第一庭
                                  審判長法  官  洪  仁  嘉
                                        法  官  顧  錦  才
                                        法  官  湯  美  玉
右正本係照原本作成。
不得上訴。
中      華      民      國    九十      年      五      月    廿三      日
                                        書記官  王  敬  端


司法院資訊處製作；財團法人民間司法改革基金會備份。
